臺灣新竹地方法院刑事判決
110年度重訴字第6號
公  訴  人  臺灣新竹地方檢察署檢察官
被      告  黄敬智


選任辯護人  蔡家豪律師
上列被告因違反槍砲彈藥刀械管制條例案件，經檢察官提起公訴
（110年度偵字第3283號），本院判決如下︰
    主    文
黄敬智共同犯未經許可持有非制式手槍罪，處有期徒刑伍年拾月
，併科罰金新臺幣拾陸萬元，罰金如易服勞役，以新臺幣參仟元
折算壹日。扣案如附表所示之物沒收。       
    犯罪事實
洪家興（本院另行審結）與黄敬智均明知可發射子彈具有殺傷力
之非制式手槍及具有殺傷力之子彈均係槍砲彈藥刀械管制條例所
列管之物品，非經中央主管機關許可，不得持有。詎洪家興於民
國106年間某日，在不詳網站上，以不詳之代價，向不詳之人購
得非制式手槍零組件而自行組裝製造具有殺傷力之如附表所示之
非制式手槍1支（下稱A槍）及殺傷力不明之改造手槍1支（下稱B
槍；業經丟棄，未據扣案）。嗣黄敬智因與黃聖博有糾紛，並知
悉洪家興持有槍枝，遂告知洪家興其欲與洪家興共同持槍枝恐嚇
他人，洪家興允諾後，黄敬智遂與洪家興基於非法持有非制式手
槍、子彈、恐嚇及毀損之犯意聯絡，由洪家興駕駛其向姓名、年
籍不詳、綽號「阿忠」成年男子借得之車牌號碼0000-00號自用
小客車搭載黄敬智，於110年3月6日凌晨0時50分許(起訴書誤載
為0時35分許，應予更正)，至位於新竹市○區○○路○段000號之林
鴻坪所經營並居住於此之名宸車業汽車保養廠前，由黄敬智拿取
車內洪家興原置於副駕駛座跟排檔桿中間縫隙之A槍（內含具殺
傷力之口徑9×19mm制式子彈6顆）而與洪家興共同持有A槍及上開
子彈6顆，洪家興則持B槍，2人下車分持A、B槍朝前揭保養廠鐵
捲門開槍射擊，黄敬智持A槍擊發6發子彈後，與洪家興共同致上
開鐵捲門穿有9個孔洞而不堪使用，足以生損害於林鴻坪，並以
此加害生命、身體之舉動恐嚇林鴻坪，使林鴻坪心生畏懼，致生
危害於安全。黄敬智與洪家興分持A、B槍返回車上後，隨即駕車
逃離現場。嗣林鴻坪報警究辦，到場處理之警員在現場扣得掉落
地面、未擊發之口徑9×19mm制式子彈6顆（下稱現場子彈6顆）及
已擊發之口徑9×19mm制式彈殼8顆（下稱現場彈殼8顆；其中6顆
經鑑定比對後係由A槍擊發）等物；再經警員拘提洪家興、黄敬
智到案，於110年3月7日凌晨0時35分許，在新竹縣○○鄉○○村○○路
○段0巷0號，在洪家興所駕駛之車牌號碼000-0000號自用小客車
後車廂內，扣得具殺傷力之子彈7顆（與黄敬智無涉）；又於同
日下午4時30分許，經洪家興主動帶同警員至新竹縣竹北市興隆
路一段與縣政十七街口(起訴書誤載為縣政十七路，應予更正)，
在登記於洪家興前妻王皓秋名下車牌號碼000-000號普通重型機
車車廂內，扣得A槍，始查悉上情。
    理    由
甲、程序方面
一、按被告以外之人於審判外之陳述，經當事人於審判程序同意
    作為證據，法院審酌該言詞陳述或書面陳述作成時之情況，
    認為適當者，得為證據。當事人、代理人或辯護人於法院調
    查證據時，知有刑事訴訟法第159條第1項不得為證據之情形
    ，而未於言詞辯論終結前聲明異議者，視為有前項之同意。
    刑事訴訟法第159條之5第1項、第2項分別定有明文。經查，
    本判決所引用以下被告以外之人於審判外之陳述，迄本案言
    詞辯論終結前，公訴人、被告黄敬智及辯護人均未表示異議
    ，本院審酌上開證據作成時，並無違法或不當之情況，又均
    無證明力明顯過低之情形，因認上開證據方法均適當得為證
    據，依上揭規定，應均有證據能力。
二、第按，本判決所引用其餘所依憑判斷之非供述證據，亦無證
    據證明係違反法定程序所取得，或其他不得作為證據之情形
    ，且與本案待證事實間復具有相當關聯性，依刑事訴訟法第
    158條之4規定之反面解釋，亦均有證據能力。
乙、實體方面
一、認定犯罪事實所憑之證據及認定之理由： 　
　㈠前揭犯罪事實，業據被告黄敬智於警詢時、偵查中及本院審
    理時均坦承不諱（見偵字卷第10頁至第12頁、第131頁反面
    至第132頁、本院卷第272頁至第273頁），核與同案被告洪
    家興於警詢時及偵查中（見偵字卷第18頁至第21頁、第131
    頁至第132頁）、證人即告訴人林鴻坪於警詢時（見他字卷
    第8頁至第9頁、第10頁至第19頁）所述均相符，並有告訴人
    林鴻坪指認監視器錄影畫面擷圖2張（他字卷第20頁至第21
    頁）、車牌號碼0000-00號自用小客車之車輛詳細資料報表1
    份（見他字卷第35頁）、監視器錄影畫面擷圖及現場照片共
    55張（見偵字卷第72頁至第99頁）、新竹市警察局第一分局
    搜索、扣押筆錄（新竹縣新竹縣○○鄉○○路○段0巷0號、車牌
    號碼000-0000號自用小客車）暨扣押物品目錄表各1份與搜
    索相片3張（見偵字卷第22頁至第26頁）、新竹市警察局第
    一分局搜索、扣押筆錄(新竹縣竹北市興隆路一段與縣○○○街
    ○○○○號碼000-000號普通重型機車)暨扣押物品目錄表各1份
    及搜索相片2張（見偵字卷第27頁至第31頁）、新竹市警察
    局第一分局扣押筆錄(新竹市○區○○路000號)暨扣押物品目錄
    表各1份（見第35頁至第37頁）、偵查佐蔡松樺於110年4月6
    日製作之職務報告1份（見偵字卷第163頁)、新竹市警察局
    第一分局現場勘察紀錄表1份（見偵字卷第164頁至第165頁
    ）、在卷可稽，且有A槍、現場子彈6顆及現場彈殼8顆扣案
    可資佐證。
　㈡扣案A槍、現場子彈6顆及現場彈殼8顆，經送內政部警政署刑
    事警察局（下稱刑警局）鑑定，鑑定結果為：⒈送鑑手槍1支
    (槍枝管制編號0000000000)，認係非制式手槍，由仿手槍外
    型製造之槍枝，組裝已貫通之金屬槍管而成，擊發功能正常
    ，可供擊發適用子彈使用，認具殺傷力。⒉送鑑子彈6顆，研
    判均係口徑9x19mm制式子彈，其中1顆彈底發現有撞擊痕跡
    。⒊送鑑彈殼8顆，研判均係已擊發之口徑9x19mm制式彈殼。
    又比對結果，其中6顆(現場編號3-2、3-4至3-8)，其彈底特
    徵紋痕均相符合，認係由同一槍枝所擊發；其餘2顆(現場編
    號3-1、3-3)，其彈底特徵紋痕均相符合，認係由另一槍枝
    所擊發。此有該局110年3月18日刑鑑字第1100027097號鑑定
    書（見偵卷第151頁至第154頁反面）、110年5月20日刑鑑字
    第1100027099號鑑定書（見本院卷第53頁至第62頁）各1份
    附卷足參，且本件擊發之子彈確造成鐵捲門穿有孔洞，足見
    上開⒈、⒉部分均確具有殺傷力無訛。
　㈢又A槍試射彈殼，經與現場彈殼8顆比對結果，其中彈殼6顆（
    現場編號3-2、3-4至3-8），其彈底特徵紋痕均相吻合，認
    均係由該槍枝所擊發等情，有刑警局110年6月16日刑鑑字第
    1100048117號函1份附卷可佐（見本院卷第83頁）。是被告
    於新竹市○區○○路○段000號前，與同案被告洪家興共同持有A
    槍及6顆子彈，由被告以A槍擊發6顆子彈乙情，可堪認定；
    至其餘現場扣案之子彈、彈殼(擊發前之子彈)，均難認為係
    被告本案所持有之子彈。
　㈣綜上所述，被告前開任意性自白核與事實相符，堪予採信。
    本案事證明確，被告犯行堪以認定，應予依法論科。
二、論罪科刑之理由：
　㈠核被告黄敬智所為，係犯槍砲彈藥刀械管制條例第7條第4項
    之未經許可持有非制式手槍罪、同條例第12條第4項之未經
    許可持有子彈罪、刑法第305條之恐嚇危害安全罪及同法第3
    54條之毀損他人物品罪。
　㈡被告與同案被告洪家興就上開犯行，有犯意之聯絡及行為之
    分擔，應論以刑法第28條之共同正犯。
　㈢又未經許可持有槍砲彈藥刀械等違禁物，所侵害者為社會法
    益，如持有之客體種類相同（同為手槍，或同為子彈者），
    縱令持有之客體有數個（如數支手槍、數顆子彈），仍為單
    純一罪，不發生想像競合犯之問題。是被告未經許可，同時
    持有子彈6顆，仍應僅成立單純一未經許可持有子彈罪，不
    以其所持有之子彈數量而成立數罪。
　㈣被告以一行為，同時觸犯未經許可持有非制式手槍罪、未經
    許可持有子彈罪、恐嚇危害安全罪及毀損他人物品罪，為想
    像競合犯，應依刑法第55條之規定，從一重以未經許可持有
    非制式手槍罪處斷。
　㈤爰以行為人之責任為基礎，審酌具有殺傷力之槍枝及子彈均
    屬高度危險之物品，被告漠視法令，任意持有槍、彈，更在
    公共場所公然持以對他人營業兼居住場所之鐵捲門開槍射擊
    子彈，除恣意毀損他人物品、使告訴人心生畏懼外，稍有不
    慎，便會殃及無辜，衡情已對他人之生命、身體安全及社會
    治安構成嚴重威脅，所為殊值非難；參以被告坦承犯行之犯
    後態度，併考量其持有之槍、彈種類、數量及持有期間，暨
    其自述高中畢業之教育程度及從事油漆工作、月收入約新臺
    幣3萬元之生活狀況（見本院卷第274頁）等一切情狀，量處
    如主文所示之刑，並就併科罰金部分諭知易服勞役之折算標
    準。
三、沒收部分： 　　
　㈠扣案如附表所示之物(即A槍)，係違禁物，不問屬於犯罪行為
    人與否，應依刑法第38條第1項規定，宣告沒收。　
　㈡扣案由A槍擊發之彈殼6顆，均已喪失子彈之作用及性質而不
    再具有殺傷力，非屬違禁物，是均無從宣告沒收。
　㈢至其餘扣案之子彈、彈殼，均與被告本件所犯持有槍、彈犯
    行無涉，亦均無從宣告沒收。　　　
據上論斷，應依刑事訴訟法第299條第1項前段，判決如主文。
本案經檢察官吳志中提起公訴，檢察官黃翊雯到庭執行職務。　
中　　華　　民　　國　　111 　年　　9 　　月　　16　　日
                  刑事第四庭    審判長法　官  陳健順
　　　　　　　　　                    法  官  華澹寧 
　　　　　　　　　　　　　　　　　　　法  官  郭哲宏 
以上正本證明與原本無異。
如不服本判決應於收受本判決後20日內向本院提出上訴書狀，上
訴書狀應敘述具體理由。上訴書狀未敘述上訴理由者，應於上訴
期間屆滿後20日內補提理由書狀於本院(均須按他造當事人之人
數附繕本 )「切勿逕送上級法院」。 
中　　華　　民　　國　　111 　年　　9 　　月　　16　　日
                                      書記官  戴筑芸
附錄本案論罪法條全文： 　　　
槍砲彈藥刀械管制條例第7條
未經許可，製造、販賣或運輸制式或非制式火砲、肩射武器、機
關槍、衝鋒槍、卡柄槍、自動步槍、普通步槍、馬槍、手槍或各
類砲彈、炸彈、爆裂物者，處無期徒刑或7年以上有期徒刑，併
科新臺幣3千萬元以下罰金。
未經許可，轉讓、出租或出借前項所列槍砲、彈藥者，處無期徒
刑或5年以上有期徒刑，併科新臺幣1千萬元以下罰金。
意圖供自己或他人犯罪之用，而犯前二項之罪者，處死刑或無期
徒刑；處徒刑者，併科新臺幣5千萬元以下罰金。
未經許可，持有、寄藏或意圖販賣而陳列第1項所列槍砲、彈藥
者，處5年以上有期徒刑，併科新臺幣1千萬元以下罰金。
意圖供自己或他人犯罪之用，以強盜、搶奪、竊盜或其他非法方
法，持有依法執行公務之人所持有之第1項所列槍砲、彈藥者，
得加重其刑至二分之一。
第1項至第3項之未遂犯罰之。
槍砲彈藥刀械管制條例第12條
未經許可，製造、販賣或運輸子彈者，處1年以上7年以下有期徒
刑，併科新臺幣500萬元以下罰金。
未經許可，轉讓、出租或出借子彈者，處6月以上5年以下有期徒
刑，併科新臺幣300萬元以下罰金。
意圖供自己或他人犯罪之用，而犯前二項之罪者，處3年以上10
年以下有期徒刑，併科新臺幣700萬元以下罰金。
未經許可，持有、寄藏或意圖販賣而陳列子彈者，處5年以下有
期徒刑，併科新臺幣300萬元以下罰金。
第1項至第3項之未遂犯罰之。　　　　　　　　
中華民國刑法第305條
以加害生命、身體、自由、名譽、財產之事恐嚇他人，致生危害
於安全者，處2年以下有期徒刑、拘役或9000元以下罰金。
中華民國刑法第354條
毀棄、損壞前二條以外之他人之物或致令不堪用，足以生損害於
公眾或他人者，處2年以下有期徒刑、拘役或1萬5千元以下罰金
。　　　
附表：
規格 數量 鑑定結果 非制式手槍（槍枝管制編號：0000000000號），由仿手槍外型製造之槍枝，組裝已貫通之金屬槍管而成 1支 擊發功能正常，可供擊發適用子彈使用，認具殺傷力